【裁判字號】    90,訴,1500
【裁判日期】    920520
【裁判案由】    偽造文書等
【裁判全文】
臺灣高雄地方法院刑事判決              九十年度訴字第一五○○號
    公  訴  人  臺灣高雄地方法院檢察署檢察官
    被      告  乙○○
    選任辯護人  陳君聖
    被      告  庚○○
                壬○○
                癸○○
右列被告因偽造文書等案件，經檢察官提起公訴（八十九年度偵字第一二七二號），
甲○判決如左：
    主  文
乙○○、庚○○、壬○○共同連續行使偽造私文書，足以生損害於公眾及他人；乙○○處有期徒刑貳年，緩刑肆年；庚○○、壬○○各處有期徒刑壹年陸月，均緩刑年
。如附表一至附表九所示「應予沒收之客體」欄內所示應予沒收之客體，均沒收。
癸○○幫助連續行使偽造私文書，足以生損害於公眾及他人，處有期徒刑月，如易
科罰金，以佰元折算壹日。如附表一至附表九所示「應予沒收之客體」欄內所示應
予沒收之客體，均沒收。
    事  實
一、乙○○、丙○○、己○○（丙○○、己○○二人均另移由法院併案審理）、壬○○、庚○○與年籍、姓名不詳綽號「阿宗」而自稱「陳朝宗」者等六人共同基於
    意圖為自己不法所有之詐欺與偽造及行使偽造私文書等概括犯意聯絡，另癸○○
    則基於幫助意圖為自己不法所有之詐欺與偽造及行使偽造私文書等概括犯意，於
    民國八十八年八月九日，先由己○○指派年籍、姓名不詳綽號「阿宗」而自稱「
    陳朝宗」者之成年男子冒用「陳朝宗」之假名，向案外人丁○○承租其所有位於
    高雄市三民區○○○路一四一號之房屋，並以「陳朝宗」之假名與丁○○簽訂房
    屋租賃契約而得知丁○○之年籍、身分證等資料後，隨即由壬○○透過庚○○，
    找得戊○○、辛○○二人為人頭（戊○○、辛○○二人業由甲○另為判決，判處
    戊○○有期徒刑一年，辛○○有期徒刑十月，均緩刑三年確定在案），癸○○（
    與壬○○為姪、叔關係，平日即在壬○○所經營承包之工程中工作）則於壬○○
    之指示下幫助收取、傳遞各項文件。戊○○、辛○○即基於與乙○○等六人意圖
    為自己不法所有之詐欺與偽造及行使偽造私文書等概括犯意聯絡，各提供相片四
    張給乙○○、丙○○再轉交予己○○，己○○再透過不知情之年籍、姓名不詳綽
    號「蔡老大」之人（詳甲○卷(二)第一百二十四頁）協助偽造丁○○及其夫溫凱銘
    之身分證各一張（如附表三編號一所示，所偽造之身分證內含偽造之內政部印之
    公及蓋用之公印文，所偽造之身分證均已丟棄），及委由不知情之不詳姓名人士
    偽刻丁○○及其夫溫凱銘之印章各一枚後（未據扣案）後；旋由庚○○陪同戊○○於八十八年八月二十七日持上開偽造之身分證、印章，假冒丁○○，前往高雄
    市三民區戶政事務所與地政事務所，以變更印鑑證明及補發房屋、土地所有權狀
    為由，持以向高雄市三民區戶政事務所與地政事務所行使，重新申辦領取丁○○
    之變更後之印鑑證明與上開高雄市三民區○○○路一四一號房屋、土地之新補發
    所有權狀，使上開戶政、地政事務所人員將此等不實事項登載於職務上所掌之印
    鑑證明登記簿、土地登記簿後，補發新印鑑證明與新房屋及基地之所有權狀，足
    以生損害於丁○○及戶政機關對於印鑑證明登記管理、地政機關對於土地登記管
    理之正確性。戊○○、辛○○取得上開資料後，交由庚○○轉交由乙○○、丙○○等人整理資料，再偽造以丁○○為借款人、溫凱銘為連帶保證人之貸款申請書
    ，以上開房屋及基地為擔保，先後為下列之行為：
  (一)先於八十八年九月三十日向大眾銀行股份有限公司五甲分行申請辦理本金最高限
    額一千五百萬元之抵押借款，使該銀行人員誤信係丁○○、溫凱銘本人欲辦理貸
    款，並由戊○○、辛○○假冒丁○○、溫凱銘於八十八年十月間某日在乙○○所
    經營位於高雄市○○○路六四八號之「二十一世紀不動產仲介公司」處偽造如附
    表六所示之文件，並在上址與大眾銀行五甲分行人員完成對保簽名用印手續，足
    以生損害於丁○○、溫凱銘及大眾銀行五甲分行；並另由戊○○於大眾銀行博愛
    分行冒用丁○○名義，開立丁○○名義之活期儲蓄存款帳號８３０８２號之帳戶
    （詳附表七）。嗣戊○○、辛○○因心生悔意，於八十八年十月十五日向法務部
    調查局高雄市調查處自首並表明願受裁判供出上情後，大眾銀行始知上情而未同
    意貸放上開款項，致乙○○等人詐欺未得逞。
  (二)嗣乙○○等人仍不死心，承前述概括犯意，再於八十八年十一月四日由庚○○出
    面邀同戊○○、辛○○至高雄市○○路、青年路口之「茶狀元」茶藝館，再由己○○及數名不詳姓名年籍之成年男子以「要死一個人很簡單，只要十萬元就可以
    」之語恐嚇戊○○、辛○○，使二人心生恐懼而陷於難以抗拒之狀態（己○○所
    涉恐嚇危害安全罪嫌應由檢察官另行偵查辦理），再於八十八年十一月間，以同
    上方式，偽造如附表八所示之文件，在「二十一世紀不動產仲介公司」配合向不
    知情之中國信託商業銀行承辦人員侯文彬申辦本金最高限額七百五十萬元之抵押
    貸款，然戊○○、辛○○仍心有不安，遂再於同年十一月八日委由戊○○向法務
    部調查局高雄市調查處自首供出上情，中國信託商業銀行遂亦未同意貸放上開款
    項，致乙○○等人詐欺未得逞。嗣經法務部調查局高雄市調查處於八十八年十一
    月六日，於丙○○所經營位於高雄市鼓山區○○○路六四八號之「嫦億土地登記
    事業代理人」代書事務所扣得如附表一編號一至編號四等物。
  (三)乙○○等人於前揭八十八年九月間至同年十一月間之某日（詳細申辦日期未據新
    光人壽保險股份有限公司敘明，已無法認定），因戊○○、辛○○已不願再充當
    人頭，即由己○○、乙○○等人以另覓人頭之方式（後因新光人壽未通知對保，
    故該人頭亦尚未出面），另由己○○自行偽造丁○○及其夫溫凱銘之身分證各一
    張（如附表三編號二所示，所偽造之身分證內含偽造之內政部印之公印文，所偽
    造之身分證均已丟棄）後，復承前述概括犯意，以同上方式，偽造如附表九所示
    之文件，向不知情之新光人壽保險股份有限公司承辦人員申辦本金一千萬萬元之
    房屋抵押貸款，然該公司因故未承作此貸款，亦未通知乙○○等人辦理對保，致
    乙○○等人詐欺亦未得逞。
二、案經戊○○、辛○○向法務部調查局高雄市調查處自首後，由法務部調查局高雄
    市調查處報告台灣高雄地方法院檢察署檢察官偵查起訴。
    理  由
一、訊據被告乙○○、壬○○、庚○○、癸○○於甲○審理中對右揭犯罪事實均供認
    不諱，核與被害人丁○○於高雄市調查處之指訴（八十八年十一月二十九日調查
    筆錄），同案被告戊○○、辛○○迭於警、偵訊中及甲○審理時供述等情節相符
    （詳調查卷第一頁至第十頁調查筆錄、偵查卷第三十四頁背面筆錄、甲○卷(一)第
    一百五十八頁至第一百六十一頁審判筆錄），且有扣案如附表一所示之物在卷可
    資佐證。此外，復有房屋租賃契約書、大眾商業銀行消費性抵押貸款申請書、中
    國信託商業銀行、新光人壽保險股份有限公司房屋借款借據暨約定書等貸款申請
    文件各一份、偽造之丁○○、溫凱銘身分證、印鑑證明及戶籍謄本各二份、土地
    及建物登記謄本各二份、扣繳憑單、歸戶財產查詢清單、綜合所得稅稅額證明書
    等資料附卷可稽，足認被告乙○○、壬○○、庚○○、癸○○所為之自白核與事
    實相符。本案事證明確，被告乙○○、壬○○、庚○○、癸○○右揭犯行均堪認
    定，應予依法論科。
二、按身分證係用以證明年籍身分之文件，屬刑法第二百十二條所定之特種文書；惟
    於偽造之身分證上如另有偽造內政部印之公印後，復持以蓋用而偽造公印文之行
    為，即難僅論以刑法第二百十二之罪而置同法第二百十八條處刑較重之罪於不問
  （大法官會議釋字第八二號解釋文參照）。而貸款申請書及所附授信約定書等，
    為貸款申請人用以表明願依申請內容負契約及保證責任之文件，屬於刑法第二百
    十條之私文書；土地登記簿則為地政機關所屬公務員職務上所掌之文書。次按本
    票之發票人、發票日、金額為本票絕對必要記載事項，苟欠缺該絕對必要記載事
    項之一者，除有票據法第十一條第二項規定之適用外，該本票仍為無效票據。而
    刑法第二百零一條第一項之偽造有價證券罪，並未有處罰未遂之明文，即不能繩
    以該罪（最高法院七十一年台上字第七三一八號判決意旨參照），核先敘明。
  (一)被告乙○○、壬○○、庚○○與丙○○、己○○及年籍、姓名不詳綽號「阿宗」
    而自稱「陳朝宗」者等六人，持偽造之身分證、貸款申請書，並向戶政、地政機
    關申請印鑑變更證明及謊報土地建物所有權狀遺失補發，使該管公務員將此不實
    事項填載於職務上所掌之印鑑證明登記簿、土地登記簿後補發新印鑑證明及房、
    地所有權狀，再持向銀行申辦抵押貸款未成之行為，核被告乙○○、壬○○、庚○○等三人之所為，均係犯：刑法第二百十六條、第二百十二條之行使偽造特
    種文書罪，第二百十八條之偽造公印文罪，第二百十六條、第二百十條之偽
    造及行使偽造私文書罪，第二百十六條、第二百十四條之行使使公務員登載不
    實文書罪，及第三百三十九條第三項、第一項之詐欺取財未遂罪。另被告癸○○平日即在被告壬○○所經營承包之工程中工作，係基於幫助之犯意，在被告壬○○之指示下幫助收取、傳遞各項文件，故核被告癸○○之所為，係犯上開五罪
    之幫助犯；公訴人認係共同正犯，容有誤會（依七十六年十月二十九日，司法院
    廳刑一字第一九八三號函示研究審核結論，單獨正犯或幫助犯間尚無變更起訴法
    條之必要），先此說明。被告乙○○、壬○○、庚○○與丙○○、己○○及年籍
    、姓名不詳綽號「阿宗」而自稱「陳朝宗」者等六人就上開犯行，為有犯意之聯
    絡及行為之分擔，均為共同正犯。另被告等委由不知情之「蔡老大」之人偽造身
    分證，及委由不詳姓名之人偽刻印章，均屬間接正犯。又被告等偽造私文書、偽
    造身分證特種文書之低度行為均為行使之高度行為所吸收，僅論以行使一罪。及
    被告等偽造印章後復持以蓋用而偽造印文，偽造公印後復持以蓋用公印文等行為
    ，均不再論以偽造印章、偽造公印罪；又偽造署押、印文為偽造私文書之部份行
    為，不另論罪。再被告等先後為向大眾銀行、中國信託銀行、新光人壽公司等辦
    理貸款，而行使偽造身分證特種文書、偽造公印文、行使偽造私文書、行使行使
    使公務員登載不實文書，及詐欺取財未遂等罪之前後多次犯行，係時間緊接，手
    法相同，觸犯構成要件同一之罪名，顯係基於概括之犯意而為，為連續犯，應各
    論以連續一罪，並加重其刑；又被告等所犯上開五罪間，為有方法行為、目的行
    為之牽連犯關係，應從一重之連續行使偽造私文書罪處斷。又被告癸○○就上開
    犯行，為幫助犯，得按正犯之刑減輕之。再被告等就附表六、八所示向大眾銀行
    、中國信託銀行貸款，雖另有開立本票之行為，然因其等本票均未填具發票日、
    金額（詳調查卷第一百三十五頁、第一百四十二頁），尚屬無效票據，自尚無偽
    造有價證券罪之適用，併此說明。
  (二)爰審酌被告乙○○現年三十八歲，教育程度為海軍官校正期班畢業，壬○○現年
    四十三歲，教育程度為中正理工學院專科班畢業，庚○○現年三十八歲，教育程
    度為國小畢業，癸○○現年二十八歲，教育程度為國中畢業，被告等人竟因貪圖
    不正利益而以假資料向銀行偽辦貸款之方式詐取財物，其行為足使銀行遭受重大
    財產損害，嚴重影響及擾亂金融秩序，然所犯本罪尚止於詐欺未遂階段，且犯後
    均已坦承犯行、均頗有悔意，被告癸○○為幫助犯，及被告等犯本罪尚無實際財
    物所得之危害等一切情狀，爰各量處如主文所示之刑，並諭知易科罰金（癸○○
    部分）折算之標準，以示儆懲。另被告等於行為後，刑法第四十一條業於九十年
    一月十日修正公布施行，並於同年月十二日生效，修正後之刑法第四十一條第一
    項就得宣告易科罰金之範圍較修正前之舊法為廣，此係將來刑之執行問題，並非
    刑罰法律變更，無新舊法比較之問題，被告癸○○所處之刑自應適用修正後之刑
    法第四十一條第一項前段之規定，諭知易科罰金之折算標準。末查，被告乙○○
    、壬○○、庚○○等三人，均未曾受有期徒刑以上刑之宣告，有臺灣高等法院被
    告全國前案紀錄表各一紙附卷可稽，經此偵審教訓，當知所警惕，信無再犯之虞
    ，甲○認所受宣告之刑，以暫不執行為適當，爰併予宣告乙○○緩刑四年，壬○○、庚○○均緩刑三年，以啟自新。另被告癸○○犯本罪後，又於九十二年間犯
    有違反著作權法案件，經法院判處有期徒刑壹年貳月，緩刑肆年在案，其素行非
    佳，即不適於再為緩刑之宣告，爰不予宣告緩刑，附此說明。
  (三)扣案如附表一編號一、二所示之物，為被告等所有供犯本罪所用之物，業據被告
    等陳明在卷（詳甲○卷第一百五十二頁），爰併依刑法第三十八條第一項第二款
    之規定，均宣告沒收；另扣案如附表一編號三、四之物，尚與被告等犯罪無關，
    爰不予宣告沒收。附表二至附表七「應予沒客體」欄內所示之物，均應依刑法第
    二百十九條之規定，宣告沒收。另附表八、九所示之物，為被告等所有供犯本罪
    所用之物，亦應依刑法第三十八條第一項第二款之規定，均宣告沒收。
據上論斷，應依刑事訴訟法第二百九十九條第一項前段，刑法第十一條前段、第二十
八條、第五十六條、第二百十六條、第二百十二條、第二百十條、第二百十四條、第
二百十八條第一項、第三百三十九條第三項、第一項、第五十五條、第七十四條第一
款、第三十條第二項、第二百十九條、第三十八條第一項第二款，罰金罰鍰提高標準
條例第二條，判決如主文。
本案經檢察官井天博到庭執行職務。
中      華      民      國      九十二      年      五    月    二十    日
                                      臺灣高雄地方法院刑事第七庭
                                        法  官  柯  盛  益
右正本證明與原本無異。
如不服本判決，應於判決送達後十日內，向甲○提出上訴狀。
                                        書記官  陳  昱  良
中      華      民      國      九十二      年      五    月    二十    日
附表一（扣押物品清單應予沒收之客體）
┌──┬─────────┬───────────────┬──────┐
│編號│文件名稱          │應沒收客體                    │備註        │
├──┼─────────┼───────────────┼──────┤
│一  │「丁○○」辦理貸款│上開資料影本壹冊。            │            │
│    │相關資料影本壹冊。│                              │            │
├──┼─────────┼───────────────┼──────┤
│    │偽造之利豐通信股份│上開利豐通信股份有限公司之公司│            │
│二  │有限公司之公司章及│ 章及詹文祥印章各壹枚。       │            │
│    │負責人詹文祥印章各│                              │            │
│    │壹枚。            │                              │  │
├──┼─────────┼───────────────┼──────┤
│    │庚○○委託丙○○代│上開資料與本案犯罪事實無關，不│不予沒收。  │
│三  │辦信用貸款相關資料│予沒收。                      │            │
├──┼─────────┼───────────────┼──────┤
│四  │「阿強」代辦市內電│上開資料與本案犯罪事實無關，不│不予沒收。  │
│    │話裝置之資料。    │予沒收。                      │            │
└──┴─────────┴───────────────┴──────┘
附表二：（偽造以陳朝宗名義之房屋租賃契約書）
┌──┬─────────┬───────────────┬──────┐
│編號│文件名稱          │應沒收客體                    │備註        │
├──┼─────────┼───────────────┼──────┤
│一  │房屋租賃契約書    │「陳朝宗」署押貳枚、印文拾枚  │調查卷第頁│
└──┴─────────┴───────────────┴──────┘
附表三（偽造丁○○、溫凱銘之身分證、印章部分，所偽造應沒收之客體）
┌──┬─────────┬───────────────┬────────────────┐
│編號│文件名稱          │應沒收客體                    │備註                            │
├──┼─────────┼───────────────┼────────────────┤
│一  │偽造之丁○○、溫凱│偽造之上開身分證上偽造之「內政│由綽號「蔡老持大」之人偽造，持向│
│    │銘身分證各壹枚。  │部印」公印及公印文各壹枚。    │大眾銀行及中國信託銀行貸款用。  │
├──┼─────────┼───────────────┼──────                    │
│二  │偽造之丁○○、溫凱│偽造之上開身分證上偽造之「內政│由己○○自行偽造，持向新光人壽公│
│    │銘身分證各壹枚。  │部印」公印及公印文各壹枚。    │司貸款用。                      │
├──┼─────────┼───────────────┼────────────────┤
│三  │偽造之丁○○、溫凱│偽造之上開印章各壹枚          │                                │
│    │銘之印章各壹枚。  │  │                                │
└──┴─────────┴───────────────┴────────────────┘
附表四（向戶政、地政機關申辦相關文件，所偽造應沒收之客體）
┌──┬─────────┬───────────────┬──────┐
│編號│文件名稱          │應沒收客體                    │備註        │
├──┼─────────┼───────────────┼──────┤
│一  │印鑑變更登記申請書│「丁○○」署押貳枚、印文枚。│詳調查卷第一│
├──┼─────────┼───────────────┤百七十七頁至│
│二  │印鑑登記證明申請書│每份申請書上「丁○○」署押、印│第一百八十頁│
│    │  貳份            │文各貳枚。                    │。          │
├──┼─────────┼───────────────┤            │
│三  │委任書            │「丁○○」印文壹枚。          │            │
├──┼─────────┼───────────────┤            │
│四  │土地登記申請書    │「丁○○」印文貳枚、署押壹枚。│詳調查卷第一│                                             │三  │委任書            │?
├──┼─────────┼───────────────┤百八十六頁至│                                     ├──┼
│五  │切結書            │「丁○○」署押、印文各壹枚。  │第一百九十六│
├──┼─────────┼───────────────┤頁。        │
│六  │登記清冊          │「丁○○」署押、印文各壹枚。  │            │
├──┼─────────┼───────────────┤            │
│七  │印鑑證明          │「丁○○」印文壹枚。          │            │
├──┼─────────┼───────────────┤            │
│八  │設定抵押權之土地登│「丁○○」署押壹枚、印文貳枚。│            │
│    │記申請書。        │                              │            │
├──┼─────────┼───────────────┤            │
│九  │土地、建築改良物抵│「丁○○」印文枚、署押壹枚。│            │
│    │押權設定契約書。  │                              │           │
└──┴─────────┴───────────────┴──────┘
附表五（向大眾銀行、中國信託公司、新光人壽公司辦理貸款所偽造之扣繳憑單上
        應予沒收之客體）
┌──┬─────────┬───────────────┬──────┐
│編號│文件名稱          │應沒收客體                    │備註        │
├──┼─────────┼───────────────┼──────┤
│一  │偽造以利豐通信股份│上開扣繳憑單內偽造之利豐通信股│如調查卷第一│
│    │有限公司出具之「吳│份有限公司之印文，及公司負責人│百五十五頁影│
│    │慧真」為所得人之八│詹文祥之印文各壹枚。          │本所示。    │
│    │十七年度各類所得扣│                              │            │
│    │繳暨免扣繳憑單    │                              │            │
├──┼─────────┼───────────────┼──────┤
│二  │偽造以利豐通信股份│上開扣繳憑單內偽造之利豐通信股│如調查卷第一│
│    │有限公司出具之「溫│份有限公司之印文，及公司負責人│百五十六頁影│
│    │十七年度各類所得扣│                              │            │
│    │繳暨免扣繳憑單    │                              │            │
└──┴─────────┴───────────────┴──────┘
附表六：（向大眾商業銀行申辦貸款，所偽造應沒收之客體）
┌──┬─────────┬───────────────┬──────┐
│編號│文件名稱          │應沒收客體                    │備註        │
├──┼─────────┼───────────────┼──────┤
│一  │大眾商業銀行消費性│「丁○○」署押貳枚、印文壹枚。│詳調查卷第八│
│    │抵押貸款申請書。  │「溫凱銘」署押貳枚。          │二頁至第八十│
├──┼─────────┼───────────────┤六頁。      │
│二  │高雄市三民區戶政事│「丁○○」印文壹枚。          │            │
│    │務所印鑑證明。    │                              │            │
├──┼─────────┼───────────────┼──────┤
│三  │金融卡融資契約書  │「丁○○」、「溫凱銘」印文各肆│詳調查卷第一│
│    │                  │枚、署押各貳枚。              │百二十九頁至│
├──┼─────────┼───────────────┤第一百三十六│
│四  │授信約定書        │「丁○○」、「溫凱銘」之印文各│頁。        │
│    │（大眾商業銀行）  │ 貳枚。                       │            │
├──┼─────────┼───────────────┤            │
│五  │概括式同意書      │「溫凱銘」署押壹枚、印文貳枚。│            │
├──┼─────────┼───────────────┤            │
│六  │委託書            │「丁○○」署押、印文各壹枚。  │            │
├──┼─────────┼───────────────┤            │
│七  │同意書            │「丁○○」署押壹枚、印文貳枚。│            │
│    │                  │ 「溫凱銘」之印文貳枚。       │            │
├──┼─────────┼───────────────┤            │
│八  │概括式同意書      │「丁○○」署押、印文各壹枚。  │            │
├──┼─────────┼───────────────┤            │
│九  │本票（未載金額與發│「丁○○」、「溫凱銘」署押各貳│            │
│    │票日期）及授權書。│ 枚、印文各枚。             │            │
├──┼─────────┼───────────────┤            │
│十  │授信約定書印鑑副卡│「丁○○」、「溫凱銘」之署押、│            │
│    │各壹份。          │印文各壹枚。                  │            │
└──┴─────────┴───────────────┴──────┘
附表七：（向大眾銀行申請開立活期儲蓄存款，所偽造應沒收之客體）
┌──┬─────────┬───────────────┬──────┐
│編號│文件名稱          │應沒收客體                    │備註        │
├──┼─────────┼───────────────┼──────┤
│一  │活期儲蓄存款印鑑卡│「丁○○」印文貳枚、署押壹枚。│甲○卷(二)第頁
└──┴─────────┴───────────────┴──────┘
附表八：（向中國信託商業銀行申辦貸款，所偽造應沒收之客體）
┌──┬─────────┬───────────────┬──────┐
│編號│文件名稱          │應沒收客體                    │備註        │
├──┼─────────┼───────────────┼──────┤
│一  │中國信託商業銀行個│上開文書及其上「丁○○」、「溫│詳調查卷第一│
│    │人借款調查表      │凱銘」署押各壹枚。            │百三十八頁至│
├──┼─────────┼───────────────┤第一百五十二│
│二  │中國信託商業銀行房│上開文書及其上「丁○○」、「溫│頁。        │
│    │屋借款借據暨約定書│凱銘」署押各貳 枚。           │            │
├──┼─────────┼───────────────┤            │
│三  │同意書            │上開文書及其上「丁○○」、「溫│            │
│    │                  │凱銘」署押各壹枚。            │            │
├──┼─────────┼───────────────│            │
│四  │本票（未載金額與發│上開文書及其上「丁○○」、「溫│            │
│    │票日期）。        │凱銘」署押各壹枚。            │            │
├──┼─────────┼───────────────┤            │
│五  │借款申請書        │上開文書及其上「丁○○」署押壹│            │
│    │                  │枚。                          │            │
├──┼─────────┼───────────────┤            │
│六  │高雄市三民區戶政事│上開文書及其上「丁○○」印文壹│            │
│    │務所印鑑證明。    │枚。                          │            │
├──┴─────────┴───────────────┴──────┤
│備註：編號一至編號五之文書原本，已由被告等所委呈之代書領回（詳調查卷第│
│      一百三十七頁）。                                                │
└───────────────────────────────────┘
附表九：（向新光人壽保險公司申辦貸款，所偽造應沒收之客體）
┌──┬─────────┬───────────────┬──────┐
│編號│文件名稱          │應沒收客體                    │備註        │
├──┼─────────┼───────────────┼──────┤
│一  │新光人壽借款申請書│上開文書及其上「丁○○」之署押│詳調查卷第一│
│    │                  │貳枚、印文壹枚，「溫凱銘」之署│百九十九頁至│
│    │                  │押壹枚。                      │第二百十三頁│
├──┼─────────┼───────────────┤。          │
│二  │顧客資料表貳份    │上開文書及其上每份資料上「吳慧│            │
│    │                  │真」、「溫凱銘」之署押各壹枚。│            │
├──┼─────────┼───────────────┤            │
│三  │印鑑證明貳份      │上開文書及其每份上「丁○○」印│            │
│    │                  │文各壹枚。                    │            │
├──┴─────────┴───────────────┴──────┤
│備註：編號一至編號三之文書原本，已據新光人壽保險公司提出附卷（詳調查卷│
│      第一百九十九頁）。                                              │
└───────────────────────────────────┘
附錄本判決論罪科刑法條全文
中華民國刑法第二百一十六條（行使偽造變造或登載不實之文書罪）：
行使第二百十條至第二百十五條之文書者，依偽造、變造文書或登載不實事項或使登
載不實事項之規定處斷。
中華民國刑法第二百十八條第一項：
偽造公印或公印文者，處五年以下有期徒刑。
中華民國刑法第二百十二條（偽造變造特種文書罪）：
偽造、變造護照、旅券、免許證、特許證及關於品行、能力服務或其他相類之證書、
介紹書，足以生損害於公眾或他人者，處一年以下有期徒刑、拘役或三百元以下罰金
。
中華民國刑法第二百十條（偽造變造私文書罪）：
偽造、變造私文書，足以生損害於公眾或他人者，處五年以下有期徒刑。
中華民國刑法第二百一十四條（使公務員登載不實罪）：
明知為不實之事項，而使公務員登載於職務上所掌之公文書，足以生損害於公眾或他
人者，處三年以下有期徒刑、拘役或五百元以下罰金。
中華民國刑法第三百三十九條（普通詐欺罪）：
意圖為自己或第三人不法之所有，以詐術使人將本人或第三人之物交付者，處五年以
下有期徒刑、拘役或科或併科一千元以下罰金。
以前項方法得財產上不法之利益或使第三人得之者，亦同。
前二項之未遂犯罰之。


司法院資訊處製作；財團法人民間司法改革基金會備份。
